臺灣橋頭地方法院刑事判決　
111年度訴字第369號
公  訴  人  臺灣橋頭地方檢察署檢察官
被      告  李建和



上列被告因違反個人資料保護法等案件，經檢察官提起公訴（11
1年度偵字第11046號），本院判決如下：
    主  文
乙○○犯附表一編號1至3所示之罪，分別處如附表一編號1至3所示
之刑及沒收。得易科罰金部分（即附表一編號2、3部分），應執
行有期徒刑捌月，如易科罰金，以新臺幣壹仟元折算壹日。
    事  實
一、乙○○因懷疑其妻與住處附近之友人有不正常之關係，竟分別
    為下列行為：
  ㈠乙○○於民國111年7月13日下午5時許，攜帶扣案如附表二編號
    3所示之黑色空氣手槍1把（無證據證明有殺傷力）及附表二
    編號6所示之辣椒水，前往甲○○位於高雄市○○區○○巷00號住
    處，基於強制使人行無義務之事及意圖損害他人利益而非法
    蒐集個人資料之犯意，在甲○○住處內，亮出該黑色空氣槍，
    以此脅迫方式要求甲○○脫掉全身衣物，迫使甲○○行無義務之
    事，待甲○○脫光衣服後，乙○○即另手持扣案如附表二編號10
    之OPPO牌手機，當著甲○○面前，拍攝甲○○之裸體全身影片，
    藉此取得甲○○之裸體影像等個人資料，足生損害於甲○○之名
    譽及隱私，隨後乙○○即逕行離去。
  ㈡嗣乙○○因上開OPPO廠牌手機、車鑰匙遺落途中，竟另基於恐
    嚇危害安全之單一犯意，接續於同日下午6時42、43分許，
    以扣案如附表二編號11所示I PHONE手機中之LINE通訊軟體
    傳送2個語音檔案給甲○○，對之恫稱：「我的車鑰匙呢？跟
    我的手機？是順斌拿去的嗎？你沒有給我找出來，你給我試
    試看！」、「你順便跟順斌講，讓我籌備好，我會跟他約時
    間，你自己，你自己好自為之！」等語；又接續於同日晚上
    8時8分許，再次傳送「我是天公子我還是好端端的要玩就玩
    大一點」給甲○○，復接續於同日晚上9時41分許，再次傳送
    「你們真的是王八蛋淫人還這麼囂張，那好吧既然一直要做
    畜生，那你們就繼續做畜生吧，下畜生道了。」等文字給甲
    ○○，而持續以加害生命、身體之事恐嚇甲○○，使甲○○心生恐
    懼，致生危害於安全。
  ㈢乙○○另於同年月15日上午11時30分許，基於意圖損害他人利
    益而非法利用個人資料、散布猥褻影像及意圖散布於眾而加
    重誹謗之犯意，以扣案如附表二編號11所示之I PHONE手機
    ，將其先前所拍攝之甲○○裸體影像檔案，以手機內LINE通訊
    軟體接續傳送予其LINE內之聯絡人包含暱稱「李蓁蓁」、「
    林小笨」、「佳佳」、「小紅」、「蘭」、「陳小喬」、「
    王小瑜」、「羽柔」、「曾曉英」、「藝玲」、「沛安」、
    「甜心」及劉仰凰等多數人，散布足以識別此乃甲○○之裸體
    影像，以此方式非法利用甲○○之個人隱私資料及散布猥褻影
    像，乙○○並在該裸體影像檔案之後，緊接著傳送「淫人妻女
    」等文字，足以毀損甲○○之名譽、隱私及社會評價。
二、案經甲○○告訴高雄市政府警察局仁武分局報告臺灣橋頭地方
    檢察署檢察官偵查起訴。
    理  由
一、證據能力
    本判決以下所引用之傳聞證據，業經檢察官及被告均明示同
    意有證據能力（訴卷第75至77頁、199頁），或未於言詞辯
    論終結前聲明異議（訴卷第200至209頁），本院審酌上開證
    據資料製作時之情況，核無違法取證之瑕疵，亦認適為本案
    認定事實之依據，依刑事訴訟法第159條之5之規定，均有證
    據能力。
二、認定犯罪事實所憑之證據及理由
  ㈠上開犯罪事實，均據被告乙○○於警詢、偵查及本院審理中坦
    承不諱（偵卷第25至27頁、153至157頁、243至244頁、267
    頁、274至277頁；訴卷第72、199、210頁），核與證人即告
    訴人甲○○、證人黃順斌、劉仰凰於警詢及偵訊時所證情節大
    致相符（偵卷第101至103頁、117至120頁、128至132頁、14
    0至141頁、244至246頁），並有高雄市政府警察局仁武分局
    偵查隊偵查佐朱世忠之職務報告（偵卷第231至232頁）、被
    告所持用如附表二編號11所示I PHONE手機內告訴人裸體錄
    影畫面翻拍照片（偵卷第31頁）、告訴人所持手機內LINE訊
    息紀錄翻拍照片（偵卷第125至126頁）、高雄市政府警察局
    仁武分局空氣槍動能初篩報告表（偵卷第71至74頁）、被告
    與告訴人間之LINE訊息紀錄翻拍照片（偵卷第47頁、282至2
    84頁）、111年9月6日臺灣橋頭地方檢察署檢察官勘驗筆錄
    （偵卷第278至285頁）、被告所持用如附表二編號11所示I 
    PHONE手機內被告LINE個人頁面及散佈猥褻影片畫面翻拍照
    片（偵卷第31至45頁）、被告與證人劉仰凰間之LINE訊息紀
    錄翻拍照片（偵卷第135頁）、扣押物品照片暨勘查採證同
    意書（偵卷第70頁、77頁、136頁）在卷可稽，另有如附表
    二編號3、6所示被告供犯罪事實欄一㈠犯罪所用或預備犯罪
    所用之鎮暴槍、辣椒水及附表二編號10、11所示被告持以拍
    攝或傳送告訴人裸體影片之手機各1支扣案為證，足認被告
    之自白與事實相符，堪以採信。
  ㈡按告訴人之臉部、容貌乃足以識別其身分特徵，故縱上開裸
    體影片並未註記其姓名等資料，但由其所顯示之面部及身體
    特徵，已足以與他人相區別而可識別其個人，當屬個人資料
    保護法第2條第1款所稱之個人資料。被告蒐集告訴人上開裸
    體影片之個人資料後，將該裸體影片傳送給被告LINE軟體內
    之多數聯絡人，業已侵害告訴人之隱私及名譽，該蒐集及嗣
    後之利用行為均已足生損害於告訴人甚明。又刑法第310條
    誹謗罪之成立，係以意圖散布於眾，而指摘或傳述足以毀損
    他人名譽之具體事實，為其成立要件（最高法院86年度台上
    字第6920號裁判意旨參照）。行為人所指摘或傳述之事是否
    足以毀損他人名譽，應就被指述人之個人條件以及指摘或傳
    述之內容，以一般人之社會通念為客觀之判斷，如行為人所
    指摘或傳述之具體事實，足以使被指述人受到社會一般人負
    面評價判斷，則可認為足以損害被指述人之名譽。被告傳送
    告訴人上開裸體影片予被告手機LINE軟體內之多數聯絡人，
    該裸體影片客觀上業已足以刺激或滿足性慾，而令一般人感
    覺不堪，又未採取任何隔絕措施而呈現於眾，自屬刑法第23
    5條第1項之散布猥褻影像行為；被告之後又緊接著傳送「淫
    人妻女」等文字，業已具體指謫毀損告訴人名譽之事，並均
    使被告LINE內聯絡人之特定多數人得以見聞，已達公然及散
    布於眾之程度，從而被告自係以散布文字之方式為誹謗之行
    為。
  ㈢另按行為人之恐嚇行為是否足使被害人心生畏懼而害及個人
    安全，應綜合觀察行為人恐嚇之內容、方式、客觀環境、被
    害人之個人情況及外在表現等情狀，依經驗法則審慎判斷（
    最高法院110年度台上字第146號判決意旨參照）。被告甫持
    槍要求告訴人脫光衣服而強行拍攝其裸體影片後不久，即傳
    送前揭犯罪事實欄一㈡所示情詞予告訴人，該內容應有出言
    警告告訴人其將採取加害行動之意，乃以加害告訴人生命、
    身體之惡害，傳遞予告訴人，而衡諸當時客觀狀況，告訴人
    已知被告持有槍枝，又剛遭被告持槍強拍裸體影片，心中不
    安恐懼可想而知，一般人若處於當下環境，再接獲被告上開
    訊息，心生畏懼在所難免；又被告既因懷疑告訴人與其妻有
    染而對告訴人心存不滿，自有以此要脅嚇阻告訴人之意圖，
    主觀上應有恐嚇之犯意。
  ㈣綜上所述，本件事證明確，被告上開犯行，均足以認定，應
    予依法論科。
三、論罪
  ㈠按個人資料保護法所稱「蒐集」，指以任何方式取得個人資
    料；所稱「處理」，指為建立或利用個人資料檔案所為資料
    之紀錄、輸入、儲存、編輯、更正、複製、檢索、刪除、輸
    出、連結或內部傳送；所稱「利用」，則指將蒐集之個人資
    料為處理以外之使用，個人資料保護法第2條第3、4、5款定
    有明文。次按個人資料之蒐集、處理或利用，應尊重當事人
    之權益，依誠實及信用方法為之，不得逾越特定目的之必要
    範圍，並應與蒐集之目的具有正當合理之關聯，個人資料保
    護法第5條亦有明文；又同法第19條第1項規定，非公務機關
    對個人資料之蒐集或處理，除第6條第1項所規定資料外，應
    有特定目的方得為之；同法第20條第1項規定，非公務機關
    對個人資料之利用，除第6條第1項所規定資料外，應於蒐集
    之特定目的必要範圍內為之。是被告因對告訴人心存不滿而
    強行拍攝取得告訴人之裸體影片，顯無正當性，應屬違法「
    蒐集」個人資料之行為；又被告取得告訴人上開裸體影片後
    ，另行將之傳送予他人，則係非法「利用」個人資料之行為
    。
  ㈡故核被告就犯罪事實欄一㈠所為，係犯刑法第304條第1項之強
    制罪及個人資料保護法第41條之違反同法第19條第1項之非
    公務機關非法蒐集個人資料罪；就犯罪事實欄一㈡所為，係
    犯刑法第305條恐嚇危害安全罪；就犯罪事實欄一㈢所為，則
    係犯個人資料保護法第41條之違反同法第20條第1項非公務
    機關非法利用個人資料罪、刑法第310條第2項之散布文字誹
    謗罪及刑法第235條第1項之散布猥褻影像罪。起訴意旨雖認
    被告就犯罪事實欄一㈠所為，另涉犯刑法第305條恐嚇危害安
    全罪，惟按刑法第305條之恐嚇危害安全罪，係指單純以將
    來加害生命、身體、自由、名譽、財產之事，恐嚇他人致生
    危害於安全者而言，如對於他人之生命、身體等，以現實之
    強暴、脅迫手段加以危害要挾，使人行無義務之事或妨害人
    行使權利，即應構成刑法第304條第1項之強制罪，縱有恐嚇
    行為，亦僅屬犯強制罪之手段，無更論以恐嚇危害安全罪之
    餘地（最高法院84年度台非字第194號裁判意旨參照），被
    告就犯罪事實欄一㈠部分，雖有亮槍恫嚇告訴人，然僅係以
    此為手段，強使告訴人脫光衣服以供拍攝裸體影片留存而行
    無義務之事，依法應論以強制罪，即為已足，起訴意旨此部
    分所載，容有未合。另就犯罪事實欄一㈢部分，起訴書雖誤
    載被告所為係犯個人資料保護法第41條之散布個人資料訊息
    罪及刑法第310條第1項之加重誹謗罪，然公訴檢察官於本院
    審判程序中業已當庭更正（訴卷第197頁），復經本院於審
    判程序告知上開罪名，給予被告表示意見之機會（訴卷第19
    8至199頁），併此敘明。
  ㈢被告就犯罪事實欄一㈡部分，先後傳送上開語音檔案及文字訊
    息以恐嚇告訴人之行為，係本於同一恐嚇之目的，基於單一
    犯意，於密切接近之時地實施，各行為之獨立性極為薄弱，
    且侵害同一被害人之法益，依一般社會健全觀念，難以強行
    分開，在刑法評價上，以視為數個舉動之接續實行，合為包
    括之一行為予以評價，較為合理，故應屬接續犯，僅論以一
    罪。另被告就犯罪事實欄一㈠部分，係以一行為同時觸犯刑
    法第304條第1項強制罪及個人資料保護法第41條之違法蒐集
    個人資料罪；就犯罪事實欄一㈢部分，則係以一行為同時觸
    犯刑法第310條第2項散布文字誹謗罪、刑法第235條第1項散
    布猥褻影像罪及個人資料保護法第41條之非法利用個人資料
    罪，均為想像競合犯，而均應依刑法第55條規定，分別從一
    重之個人資料保護法第41條之規定處斷。被告就犯罪事實欄
    一㈠、㈡、㈢所示犯行，犯意各別，行為互殊，應予分論併罰
    。
  ㈣按被告之「累犯事實」，尚非法院應依職權調查之範圍，應
    由檢察官負主張及指出證明方法之實質舉證責任，檢察官所
    提出之相關證據資料，應經嚴格證明程序，即須有證據能力
    並經合法調查，方能採為裁判基礎（最高法院110年度台上
    大字第5660號裁定、110年度臺上字第5660號判決意旨參照
    ）。本件起訴書並未記載被告構成累犯之事實，亦未請求本
    院依刑法第47條第1項規定加重被告之刑，且檢察官未於本
    件言詞辯論終結前，就此提出相關證據資料，復於本院審判
    程序陳明就被告構成累犯之前科，不請求依刑法第47條第1
    項加重其刑，僅請求作為刑法第57條量刑審酌等語（訴卷第
    212頁），揆諸前開裁判意旨，本院自無從依刑法第47條第1
    項規定加重被告之刑，而僅將被告相關前科紀錄列入刑法第
    57條第5款之量刑審酌事項（詳後述），合先敘明。　
四、刑罰裁量
  ㈠爰以行為人之責任為基礎，審酌被告單憑其主觀上質疑告訴
    人與其妻有染，未能秉持理性溝通、化解誤會，竟以持槍脅
    迫之方式，壓制告訴人之意思決定自由而要求告訴人脫光衣
    物供其拍攝裸體影像，所為業已侵害告訴人權益甚鉅，其行
    為手段甚屬嚴重，顯露法敵對意志非輕，自應予相當之刑事
    非難；復審酌被告僅因前揭因素對告訴人心存不滿，耿耿於
    懷，而以手機接續傳送上開恐嚇訊息予告訴人，所為亦有不
    該；又被告在上開行為後，仍不罷休，甚至將告訴人上開裸
    體影片傳送予其LINE內聯絡人之特定多數人觀覽，並傳送上
    開文字以毀損告訴人之名譽，雖非直接擴散至人盡皆知，但
    業已散布於眾，仍對於告訴人之名譽及精神造成相當之損害
    ；惟念及被告犯後坦承犯行，並當庭表達願向告訴人道歉而
    獲得告訴人接受（訴卷第211頁），兼衡其智識程度、家庭
    生活狀況及素行【自述國中畢業，從事清潔業，月收入不固
    定，約有新臺幣10幾萬元，子女已成年，羈押前與其妻同住
    （訴卷第211頁）、先前有槍砲彈藥刀械管制條例、妨害自
    由、過失致死、強盜、竊盜、毒品等前案紀錄，有臺灣高等
    法院被告前案紀錄表及前案判決可參（訴卷第155至192頁）
    】等一切情狀，就被告本案所為，分別量處如附表一所示之
    刑，及就得易科罰金部分（即附表一編號2、3部分），諭知
    易科罰金之折算標準。
  ㈡被告所犯如附表一編號2、3所示之罪，其宣告刑均屬得易科
    罰金之罪，此部分爰審酌被告所犯罪名及行為態樣不同，犯
    罪時間亦先後有別，惟考量被告之犯罪動機相近，及侵害之
    被害人同一，綜合衡量其整體責任、各行為所反映之主觀惡
    性與刑罰目的，就被告上開得易科罰金之有期徒刑部分，定
    應執行有期徒刑及諭知易科罰金之折算標準如主文所示。
五、沒收
  ㈠扣案如附表二編號3、6、10所示之物，為被告所有供本件犯
    罪事實欄一㈠犯罪所用或犯罪預備所用之物，業經其供述明
    確（偵卷第25頁、第276頁；訴卷第209頁），應依刑法第38
    條第2項前段規定，在被告上開罪刑項下宣告沒收。
  ㈡另被告為犯罪事實欄一㈡所示犯行時，則使用如附表二編號11
    所示之I PHONE手機，亦據其供述在卷（偵卷第277頁；訴卷
    第209頁），爰依刑法第38條第2項前段規定，在相關罪刑項
    下宣告沒收。
  ㈢按刑法第235條第3項規定「前二項之文字、圖畫、聲音或影
    像之附著物及物品，不問屬於犯人與否，沒收之」。扣案如
    附表二編號10、11所示手機內，均存有告訴人裸體影像乙情
    ，業據被告自承在卷（偵卷第276頁；訴卷第209頁），不問
    屬於被告與否，均應依刑法第235條第3項規定，於被告犯罪
    事實欄一㈢所示罪名項下，宣告沒收之。
據上論結，應依刑事訴訟法第299條第1項前段，個人資料保護法
第41條，刑法第11條、第304條第1項、305條、第310條第2項、
第235條第1項、第3項、第55條、第38條第2項前段、第41條第1
項前段、第8項、第51條第5款，刑法施行法第1條之1第1項，判
決如主文。
本案經檢察官丙○○提起公訴，檢察官丁○○到庭執行職務。 
中　　華　　民　　國　　111 　年　　11　　月　　25　　日
                  刑事第三庭審判長 法　官  張瑋珍
                                   法  官  彭志崴
                                   法  官  羅婉怡 
以上正本證明與原本無異。
如不服本判決應於收受判決後 20 日內向本院提出上訴書狀，並
應敘述具體理由。其未敘述上訴理由者，應於上訴期間屆滿後20
 日內向本院補提理由書 (均須按他造當事人之人數附繕本)「切
勿逕送上級法院」。
中　　華　　民　　國　　111 　年　　11　　月　　25　　日
                                   書記官  楊芷心
中華民國刑法第235條
散布、播送或販賣猥褻之文字、圖畫、聲音、影像或其他物品，
或公然陳列，或以他法供人觀覽、聽聞者，處2年以下有期徒刑
、拘役或科或併科9萬元以下罰金。
意圖散布、播送、販賣而製造、持有前項文字、圖畫、聲音、影
像及其附著物或其他物品者，亦同。
前二項之文字、圖畫、聲音或影像之附著物及物品，不問屬於犯
人與否，沒收之。

中華民國刑法第304條
以強暴、脅迫使人行無義務之事或妨害人行使權利者，處 3 年
以下有期徒刑、拘役或 9 千元以下罰金。
前項之未遂犯罰之。

中華民國刑法第305條
以加害生命、身體、自由、名譽、財產之事恐嚇他人，致生危害
於安全者，處2年以下有期徒刑、拘役或9千元以下罰金。

刑法第310條
意圖散布於眾，而指摘或傳述足以毀損他人名譽之事者，為誹謗
罪，處1年以下有期徒刑、拘役或1萬5000元以下罰金。
散布文字、圖畫犯前項之罪者，處2年以下有期徒刑、拘役或3萬
元以下罰金。
對於所誹謗之事，能證明其為真實者，不罰。但涉於私德而與公
共利益無關者，不在此限。

個人資料保護法第41條
意圖為自己或第三人不法之利益或損害他人之利益，而違反第6
條第1項、第15條、第16條、第19條、第20條第1項規定，或中央
目的事業主管機關依第21條限制國際傳輸之命令或處分，足生損
害於他人者，處5年以下有期徒刑，得併科新臺幣1百萬元以下罰
金。

附表一
編號 犯罪事實 主文欄 1 犯罪事實欄一㈠ 乙○○犯個人資料保護法第四十一條之非公務機關非法蒐集個人資料罪，處有期徒刑捌月。扣案如附表二編號3、6、10所示之物均沒收。 2 犯罪事實欄一㈡ 乙○○犯恐嚇危害安全罪，處有期徒刑參月，如易科罰金，以新臺幣壹仟元折算壹日。扣案如附表二編號11所示之物沒收。 3 犯罪事實欄一㈢ 乙○○犯個人資料保護法第四十一條之非公務機關非法利用個人資料罪，處有期徒刑陸月，如易科罰金，以新臺幣壹仟元折算壹日。扣案如附表二編號10、11所示之物均沒收。 

附表二
編號 扣押物品名稱 1 鐮刀1支 2 作案衣物1套 3 鎮暴槍（20G49782，含彈匣、加裝瓦斯瓶、鎮暴彈）1支 4 手銬1副 5 瓦斯瓶4個 6 辣椒水4罐 7 鎮暴彈（已開封）1包 8 鎮暴槍工具（六角螺絲）1個 9 都蘭國小包包1個 10 OPPO廠牌手機（門號：0000000000，IMEI：00000000000000）1支 11 I PHONE手機（門號：0000000000，IMEI：000000000000000）1支 12 三星廠牌手機（IMEI：000000000000000000）1支 13 VIVO廠牌手機（門號：0000000000，IMEI：000000000000000）1支